【裁判字號】    97,訴,1226
【裁判日期】    970701
【裁判案由】    清償借款
【裁判全文】
臺灣臺中地方法院民事判決  97年度訴字第1226號
原      告  永豐商業銀行股份有限公司即臺北國際商業銀行
            股份有限公司
法定代理人  戊○○
訴訟代理人  丁○○
            乙○○
被      告  丙○○
            甲○○
上列當事人間請求清償借款事件，本院於中華民國97年6月17日
言詞辯論終結，判決如下：
    主      文
被告丙○○應給付原告新台幣壹佰玖拾捌萬柒仟零伍拾元，及自
民國九十七年三月三日起至九十七年三月二十三日止，按年息百
分之三．八計算之利息，及自民國九十七年三月二十四日起至清
償日止，按年息百分之三．八七計算之利息，暨自民國九十七年
四月四日起至清償日止，逾期在六個月以內者，按上開利率百分
之十，逾期在六個月以上者，其超過六個月部分，按上開利率百
分之二十計算之違約金，如就其財產強制執行無效果時，由被告
甲○○清償。
被告丙○○應給付原告新台幣壹佰壹拾捌萬捌仟參佰肆拾玖元，
及自民國九十七年四月三日起至清償日止，按年息百分之三．八
七計算之利息，暨自民國九十七年五月四日起至清償日止，逾期
在六個月以內者，按上開利率百分之十，逾期在六個月以上者，
其超過六個月部分，按上開利率百分之二十計算之違約金，如就
其財產強制執行無效果時，由被告甲○○清償。
被告應連帶給付原告新台幣柒拾肆萬肆仟貳佰柒拾參元，及自民
國九十七年三月三日起至九十七年三月二十三日止，按年息百分
之六．二計算之利息，及自民國九十七年三月二十四日起至清償
日止，按年息百分之六．二七計算之利息，暨自民國九十七年四
月四日起至清償日止，逾期在六個月以內者，按上開利率百分之
十，逾期在六個月以上者，其超過六個月部分，按上開利率百分
之二十計算之違約金。
訴訟費用由被告連帶負擔拾分之貳，餘由被告負擔。
    事實及理由
一、原告主張：
(一)原告原名稱為台北國際商業銀行，於民國95年11月13日與建
    華商業銀行合併，合併後存續銀行並更名為永豐商業銀行。
(二)被告丙○○於95年1月3日，邀同被告甲○○為保證人，向原
    告分別借款新台幣（下同）2,000,000元、1,200,000元，約
    定利息自第25期起按原告定儲利率指數加碼年息1.24％機動
    計算，原告定儲利率指數於96年12月24日調整為年息2.56％
    ，於97年3月24日調整為年息2.63％，並約定如有未依期攤
    還本金或繳納利息者，即喪失期限利益，全部借款債務視為
    到期，除仍按前開利率計算遲延利息外，且逾期在6個月以
    內者，應另按前開利率10%，超過6個月以上部分，應另照前
    開利率20%加計違約金。詎被告借得上述款項後，分別自97
    年3月3日起及97年4月3日起，即未再依約清償，尚積欠如原
    告聲明(一)、(二)所示之本金、利息及違約金，爰依消費借貸及
    保證之法律關係，請求被告負清償責任等語。並聲明：(一)被
    告丙○○應給付原告1,987,050元，及自97年3月3日起至97
    年3月23日止，按年息3.8% 計算之利息，及自97年3月24日
    起至清償日止，按年息3.87％計算之利息，暨自97年4月4日
    起至清償日止，逾期在6個月以內者，按上開利率10％，逾
    期在6個月以上者，其超過6個月部分，按上開利率20％計算
    之違約金，如就其財產強制執行無效果時，由被告甲○○清
    償；(二)被告丙○○應給付原告1,188,349元，及自97年4月3
    日起至清償日止，按年息3.87％計算之利息，暨自97年5 月
    4日起至清償日止，逾期在6個月以內者，按上開利率10％，
    逾期在6個月以上者，其超過6個月部分，按上開利率20％計
    算之違約金，如就其財產強制執行無效果時，由被告甲○○
    清償。
(三)被告丙○○於95年1月3日，邀同被告甲○○為連帶保證人，
    向原告借款900,000元元，約定利息自第25期起按原告定儲
    利率指數加碼年息3.64％機動計算，原告定儲利率指數於96
    年12月24日調整為年息2.56％，於97年3月24日調整為年息
    2.63％，並約定如有未依期攤還本金或繳納利息者，即喪失
    期限利益，全部借款債務視為到期，除仍按前開利率計算遲
    延利息外，且逾期在6個月以內者，應另按前開利率10%，超
    過6個月以上部分，應另照前開利率20%加計違約金。詎被告
    借得上述款項後，自97年3月3日起，即未再依約清償，尚積
    欠如原告聲明(三)所示之本金、利息及違約金，爰依消費借貸
    及連帶保證之法律關係，請求被告連帶負清償責任等語。並
    聲明：被告應連帶給付原告744,273元，及自97年3月3日起
    至97年3 月23日止，按年息6.2%計算之利息，及自97年3月
    24日起至清償日止，按年息6.27％計算之利息，暨自97年4
    月4日起至清償日止，逾期在6個月以內者，按上開利率10％
    ，逾期在6 個月以上者，其超過6個月部分，按上開利率20
    ％計算之違約金。
二、被告未於言詞辯論期日到場，亦未提出書狀作何聲明或陳述
    ，核無民事訴訟法第386條各款所列情形，爰依原告之聲請
    ，由其一造辯論而為判決。
三、得心證之理由：
    按借用人應於約定期限內，返還與借用物種類、品質、數量
    相同之物；又稱保證者，謂當事人約定，一方於他方之債務
    人不履行債務時，由其代負履行責任之契約；保證人於債權
    人未就主債務人之財產強制執行而無效果前，對於債權人得
    拒絕清償，民法第478條前段、第739條、第745條分別定有
    明文；又按數人負同一債務，明示對於債權人各負全部給付
    之責任者，為連帶債務；連帶債務之債權人，得對於債務人
    中之一人或數人或其全體，同時或先後請求全部或一部之給
    付，民法第272條第1項及第273條第1項分別亦有明文。原告
    主張之前開事實，業據其提出行政院金融監督委員會函、被
    告署名之借據、保證書、約定書、繳款明細查詢、應繳金額
    查詢及利率基礎表為證，被告經合法通知，既未於言詞辯論
    期日到場，亦未提出準備書狀爭執，依民事訴訟法第280條
    第3項前段、第1項前段之規定，視同自認該事實，自堪信原
    告之主張為真正。從而，原告本於消費借貸及保證、消費借
    貸及連帶保證之法律關係，請求(一)被告丙○○應給付原告1,
    987,050元，及自97年3月3日起至97年3月23日止，按年息3
    .8% 計算之利息，及自97年3月24日起至清償日止，按年息3
    .87 ％計算之利息，暨自97年4月4日起至清償日止，逾期在
    6個月以內者，按上開利率10％，逾期在6個月以上者，其超
    過6個月部分，按上開利率20％計算之違約金，如就其財產
    強制執行無效果時，由被告甲○○清償；(二)被告丙○○應給
    付原告1,188,349元，及自97年4月3日起至至清償日止，按
    年息3.87％計算之利息，暨自97年5月4日起至清償日止，逾
    期在6個月以內者，按上開利率10％，逾期在6個月以上者，
    其超過6個月部分，按上開利率20％計算之違約金，如就其
    財產強制執行無效果時，由被告甲○○清償；(三)被告應連帶
    給付原告744,273元，及自97年3月3日起至97年3月23日止，
    按年息6.2%計算之利息，及自97年3月24日起至清償日止，
    按年息6.27％計算之利息，暨自97年4月4日起至清償日止，
    逾期在6個月以內者，按上開利率10％，逾期在6個月以上者
    ，其超過6個月部分，按上開利率20％計算之違約金，為有
    理由，應予准許。
四、訴訟費用負擔之依據：民事訴訟法第78條、第85條第1項前
    段、第2項。
中    華    民    國    97    年    7     月    1     日
                   民事第二庭    法  官  陳秋月
正本係照原本作成。
如對本判決上訴，須於判決送達後20日內向本院提出上訴狀。
中    華    民    國    97    年    7     月    1     日
                                 書記官  張皇清


司法院資訊處製作；財團法人民間司法改革基金會備份。
